【裁判字號】    89,易,58
【裁判日期】    890306
【裁判案由】    竊盜
【裁判全文】
臺灣雲林地方法院刑事判決                            八十九年度易字第五八號
    公  訴  人  臺灣雲林地方法院檢察署檢察官
    被      告  丙○○
    選任辯護人  簡承佑律師
右列被告因竊盜案件，經檢察官提起公訴（八十八年度偵字第三八二號），本院判
決如左：
    主  文
丙○○無罪。
    理  由
一、公訴意旨略以：被告丙○○意圖為自己不法之所有，於民國（下同）八十八年七
    月二日下午二時許，授意不知情之丁○○與乙○○（業經公訴人以八十八年度偵
    字第三八二號為不起訴處分確定），在雲林縣西螺鎮大園里新西螺大橋旁告訴
    人甲○○之建築工地前空地，僱用美峰吊車行之吊車將告訴人甲○○所有置於該
    處之貨櫃一只吊走而竊取之，得手後將該貨櫃運送至雲林縣大埤鄉省道台一線二
    四二公里處路旁之空地，供丁○○與乙○○使用。嗣於八十八年七月四日上午十
    時，經告訴人甲○○發現失竊而報警，警方於八十八年七月五日十二時十五分，
    在雲林縣大埤鄉省道台一線二四二公里處路旁之空地查獲丁○○正在粉刷上開貨
    櫃，因認被告丙○○涉犯刑法第三百二十條第一項之竊盜罪嫌。
二、按犯罪事實應依證據認定之，無證據不得推定其犯罪事實，刑事訴訟法第一百五
    十四條定有明文。而告訴人之告訴，係以使被告受刑事訴追為目的，是其陳述是
    否與事實相符，仍應調查其他證據以資審認（最高法院五十二年台上字第一三零
    零號判例參照）。又按刑法第三百二十條第一項竊罪之成立，除行為人客觀上
    有取走他人財物之行為外，必須其主觀上有意圖為自己或第三人不法所有之犯意
    為要件。訊據被告丙○○固坦承授意不知情之丁○○、乙○○於右揭時地，將告
    訴人甲○○所有之上開貨櫃取走並運送至雲林縣大埤鄉省道台一線二四二公里處
    路旁之空地放置之事實不諱，惟堅決否認有何竊盜之不法意圖，辯稱：伊有承包
    甲○○右開建築工地之鷹架工程，因甲○○積欠伊工程款約新台幣（下同）六萬
    元，伊曾打電話向甲○○提到伊要拿右開貨櫃抵債，後來不知是斷訊或甲○○掛
    掉電話，甲○○就沒有和伊說話，伊看甲○○不置可否，伊以為他有同意，後來
    伊的員工乙○○於八十八年六月中旬在伊住處向伊提及他的朋友欲經營檳榔攤，
    需要一個貨櫃，伊才叫乙○○和他的朋友去將右開貨櫃吊走用來抵銷甲○○積伊
    的工程款，伊並無竊盜之意等語。經查：
    (1)證人乙○○、丁○○均證稱：因乙○○與丁○○欲合夥經營檳榔攤，需要一個
      中古的貨櫃，乙○○才向其老闆丙○○提及此事，丙○○說甲○○有積欠丙○○工程款，要用右開貨櫃來抵債，丙○○就將右開貨櫃給乙○○，乙○○才與
      丁○○僱用吊車一同去將該貨櫃吊走等語，公訴人以乙○○、丁○○取走右
      開貨櫃，既係經被告丙○○授意，且乙○○、丁○○與告訴人甲○○並不相識
      ，無從查證被告丙○○與告訴人甲○○之間有無以右開貨櫃抵債之約定；被
      告丙○○係乙○○之僱主，其授意乙○○可以取走右開貨櫃，亦無足以使乙○○心生疑慮之可能，而丁○○僅係乙○○經營檳榔攤之合夥人，更無從查知被
      告丙○○之授意是否違法；而認為乙○○、丁○○並無不法所有之意圖，業以
      八十八年度偵字第三八二號為不起訴處分確定。是本件應探究者，應係被告
      丙○○究竟有無竊盜之不法所有意圖；
    (2)告訴人甲○○於本院審理時指稱：丙○○有承包伊右開建築工地之鷹架工程，
      伊至八十六年底有積欠丙○○工程款約六萬元，丙○○有向伊催討，但伊沒錢
      還，丙○○曾打電話向伊提到要拿右開貨櫃抵債，後來就斷訊了，當時伊雖沒
      有答覆他是否可以拿右開貨櫃抵債，假如他有和伊講好，伊會同意他拿右開貨
      櫃抵債等語，倘被告丙○○有竊盜之意，則其偷偷地將右開貨櫃取走即可，豈
      有事前通知告訴人甲○○其欲取走右開貨櫃，以便讓告訴人甲○○心生警惕而
      加以防範之理。且當告訴人甲○○得知被告丙○○欲取走右開貨櫃用來抵債後
      ，不僅未防範失竊將右開貨櫃移到他處，且其內心中係同意被告丙○○拿右開
      貨櫃抵債，則被告丙○○授意乙○○、丁○○將右開貨櫃吊走使用，其主觀上
      應非不告而取，並無竊盜之意；
    (3)告訴人甲○○既有積欠被告丙○○工程款約六萬元，而告訴人甲○○於本院審
      理時亦指稱：右開貨櫃到八十八年七月間價值約五、六萬元，且丙○○叫人將
      右開貨櫃吊走後，丙○○就未再向伊催討六萬元工程款等語，倘被告丙○○有
      竊盜右開貨櫃之意，則其授意乙○○、丁○○將右開貨櫃吊走後，大可裝做不
      知此事而繼續向告訴人甲○○催討六萬元工程款，實則被告丙○○授意乙○○
      、丁○○將右開貨櫃吊走後，被告丙○○認為債權已獲得清償，即不再向告訴
      人甲○○催討六萬元工程款，足見被告丙○○係以右開貨櫃抵銷等值之右開約
      六萬元工程款債權。被告丙○○未獲得告訴人甲○○明示之同意，即授意乙○○、丁○○將右開貨櫃吊走以抵銷告訴人甲○○積欠之工程款，被告丙○○之
      自助行為雖有不當，然其係因屢向告訴人甲○○催討工程款未果方出此下策，
      應無為自己不法所有之意圖；
    綜上所述，被告丙○○所辯，尚堪採信。揆諸上開說明，本件顯與竊盜罪之犯罪
    構成要件有間，此外，復查無其他積極證據足認被告丙○○有何竊盜之不法意圖
    ，自應為無罪之諭知。
據上論斷，應依刑事訴訟法第三百零一條第一項，判決如主文。
本案經檢察官林豐正到庭執行職務。
中      華      民      國      八十九      年      三      月    六    日
                                         臺灣雲林地方法院刑事第二庭
                                             法      官  倪  彰  鴻
右正本證明與原本無異。
如不服本判決，應於判決送達後十日內向本院提出上訴狀( 應附繕本 )。
                                             書  記  官  沈  瑞  芳
中    華    民    國       八十九       年       三      月    八   日


司法院資訊處製作；財團法人民間司法改革基金會備份。
